【裁判字號】    88,易,440
【裁判日期】    890630
【裁判案由】    公共危險等
【裁判全文】
臺灣臺東地方法院刑事判決                          八十八年度易字第四四號
    公  訴  人  臺灣台東地方法院檢察署檢察官
    被      告  丁○○
右列被告因公共危險等案件，經檢察官提起公訴 (八十八年度偵字第一八九二號)，
本院判決如左：
    主  文
丁○○服用酒類，不能安全駕駛動力交通工具而駕駛，處有期徒刑月，如易科罰金
以佰元折算壹日。又因過失傷害人，處罰金仟元，如易服勞役，以佰元折算壹
日。
被訴駕車肇事逃逸部分無罪。
    事  實
一、丁○○於民國八十八年六月十八日晚間，服用酒類（肇事後逾十小時呼氣中酒精
    濃度為每公升○‧二三毫克），已達不能安全駕駛動力交通工具之程度，竟仍駕
    駛車號Ｎ九—四一八五號自小客車，行駛台東縣台九線公路，同日晚間十時五十
    分左右，沿該公路由北向南行至三百七十一公里五百公尺處，因道路坍塌至僅有
    由北向南車道保持單線通行之路段時，本應注意減速慢行，並作隨時停車之準備
    ，以避免危險之發生，而依當時之客觀情形，復無不能注意之情事，竟仍因酒醉
    而疏於注意，致冒然以時速五十公里左右之時速行駛，終不慎撞及由南向北行駛
    ，正通過上述坍塌路段，由戊○○所駕並附載乙○○、陳沂姿等三人之車牌號碼
    Ｌ八—六一○八號自用小客車，致戊○○受有頭部外傷、胸部挫傷、右膝右肘部
    擦傷、乙○○受有頭部外傷併臉部撕裂傷、陳沂姿受有腦挫傷並水腫等傷害。
二、案經併為甲○○法定代理人之戊○○、乙○○訴由台東縣警察局台東分局報請台
    灣台東地方法院檢察署檢察官偵查起訴。
    理  由
一、訊之被告丁○○矢口否認犯罪事實，並辯稱未於駕車前飲酒，而且就本件車禍的
    發生，是對方的車撞他的車，他並無過失云云。經查：
  (一)被訴過失傷害部分：
    1.被告被告如何於八十八年六月十八日晚間以時速五十公里之車速通過前述坍塌
      路段並與戊○○所駕車輛發生碰撞之事實，已據其於警訊、偵查及本院審理時
      坦白承認，核與被害人戊○○、乙○○指訴之情節相符，並有道路交通事故調
      查報告表附卷可參及現場照片數張附卷可參。另戊○○、乙○○、甲○○因本
      件車禍受有如事實所示之傷害，亦有其等之診斷證明書三張附卷可參。
    2.而按汽車行經因道路發生臨時障礙時，應減速慢行，作隨時停車之準備，道路
      交通安全規則第九十三條第一項第四款定有明文。被告開車行經道路坍塌路段
      自應注意前述規定，而依肇事當時之客觀情形，並無不能注意之情事，其未注
      意致駕車肇事，自有過失，且與告訴人戊○○、乙○○、陳沂姿之傷害有因果
      關係。況本件車禍事故，經送台灣省花東區車輛行車事故鑑定委員會鑑定結果
      亦以：被告於雨夜駕駛小客車行經道路坍塌單線通行路段，未注意對向來車，
      並讓對向已先行進入該路段之車輛先通行為肇事主因，而為相同之認定。雖戊○○於雨夜駕駛小客車行經道路坍塌單線通行路段，超速行駛，為肇事次因，
      但此仍不影響被告過失責任之成立。被告被訴過失傷害犯行部分堪以認定。
  (二)被訴酒醉駕車部分：被告雖否認駕車前有服用酒類之情事，並辯稱八十八年六月
    十九日九時許，在台東縣警察局台東分局初鹿派出所所作酒精測試，呼氣中測出
    酒精濃度為每公升○‧二三毫克，係因他前往馬偕紀念醫院台東分院探視戊○○
    、乙○○等人之前，曾在家中吃燒酒雞，返家後約凌晨三時許睡覺前有飲用一瓶
    拜拜後剩下的罐裝啤酒，再往派出所前，也有吃燒酒雞所致云云。經查：
    1.被告八十八年八月十九日凌晨前往馬偕醫院台東分院探視戊○○等三人時，身
      上有很重的酒味及同日九時許前往台東縣警察局台東分局初鹿派出所，身上有
      很濃的酒味等情，已據告訴人戊○○於警訊中及證人即承辦員警李坤明於本院
      調查時證述明確，而以一般之生活經驗認知上，飲用燒酒雞會於身上帶有很濃
      重的酒味，已難想像。
    2.另被告既知於八十八年六月十九日九時許，前往台東縣警察局台東分局初鹿派
      出所係因發生車禍致人受傷而接受調查，如在調查過程中遭警員懷疑有飲酒後
      駕車之情事，必然會被要求酒精測試，如為一般常人，則避之唯恐不及，其於
      前往接受調查前再刻意吃燒酒雞，顯然與常情相違背。
    3.另警方於車禍發生後十小時候之八十八年六月十九日九時二十四分對被告施以
      酒精濃度測試，其吐氣所含酒精成分為每公升○‧二三毫克，此有測試報告單
      一紙在卷足憑，經本院函請內政部刑事警察局就被告肇事後十小時之「呼氣酒
      精濃度」測試值為每公升○‧二三毫克，逆推肇事時呼氣酒精濃度為多少，經
      該局函覆以：經依人體酒精代謝率約為每小時一○至四○ｍｇ／ＤＬ，平均為
      二○ｍｇ／ＤＬ，故被告十小時前之「血液酒精濃度」約為一四六‧○至四四
      六‧○ｍｇ／ＤＬ，相當於呼氣酒精濃度約每公升○‧七三至二‧二三毫克。
      此有該局八十八年十月十九日（八八）刑鑑字第一○四四五九號函在卷可參。
    4.參酌被告前述行經道路坍塌路段僅有有北向南保持單線通行之路段，未注意讓
      已進入該路段之車輛先行，足見本件肇事應為被告酒後駕車無法適當操控所造
      成。再呼氣中酒精濃度每公升０‧五五毫克或血液中酒精濃度在０‧一一％以
      上，參考德國、美國之標準，肇事率為一般正常人之十倍，認為已達「不能安
      全駕駛」之標準，此有法務部於八十八年五月十月十日召開之「研商訂定刑法
      第一百八十五條之三服用毒品、麻醉藥品、酒類或其他相類之物，不能安全駕
      駛交通工具之認定標準」會議結論可參。本件被告於右揭時地酒後駕車肇事，
      為警測出之呼氣中酒精濃度高達每公升０‧二三毫克，經上開逆推計算結果，
      被告肇事前開始駕車時呼氣酒精濃度至少已達每公升０．七三至二‧二三毫克
      ，顯已無法安全駕駛動力交通工具。被告被訴酒醉不能安全駕車部分，事證明
      確，犯行洵堪認定。
二、核被告所為，分別是犯刑法第一百八十五條之三之公共危險罪及同法第二百八十
    四條第一項之過失傷害。被告以一過失行為致告訴人戊○○、乙○○及陳沂姿三
    人受傷而同時觸犯三過失傷害罪，為想像競合犯，應從一重處斷，又被告酒醉駕
    車肇事，因而致人受傷，依法應負刑事責任，應依道路交通管理處罰條例第八十
    六條第一項加重其刑。爰審酌被告酒後駕車肇事至被害人戊○○等三人受傷，情
    狀並非輕微，但已與被害人戊○○達成和解，戊○○表示不願訴追之意（其於本
    院八十八年六月十六日辯論終結後始具狀表示撤回告訴，不生撤回告訴之效力，
    告訴人乙○○、陳沂姿部分則未撤回），及犯罪後態度等一切情狀，量處如主文
    所示之刑。併分別諭知諭知易科罰金及易服勞役之折算標準，以資懲儆。
三、公訴意旨另以：
  (一)被告於前述時、駕車肇事致戊○○、乙○○、陳沂姿受傷後，竟未下車察看、照
    護受傷之戊○○、乙○○、陳沂姿等三人，反自行下車逃逸。因認被告涉有刑法
    第一百八十五條之四之駕駛動力交通工具肇事致人受傷而逃逸罪嫌云云。
  (二)公訴人認被告涉有刑法第一百八十五條之四之駕駛動力交通工具肇事致人受傷而
    逃逸罪嫌，是以被害人戊○○之指訴，及被告如其所辯於車禍後已受傷而離開前
    往就醫，但被告於肇事後之次日凌晨前往馬偕醫院台東分院探視戊○○等三人時
    ，既因之前欲前往就診之鹿野診所未開門而未能就醫不一併就診，遲至八十八年
    六月三十日才至該院就診，顯見其所辯不足採信。訊之被告丁○○則辯稱，當日
    確係車禍後他就下車，戊○○也下車，他告訴戊○○有受傷就儘快就診，至於現
    場就留給警方處理，他因感覺頭暈，就請一位綽號「阿吉」朋友的弟弟開車載他
    前往鹿野診所就診，因鹿野診所沒開，他就返回住處，嗣後因隔了幾日感覺身體
    不舒服，才於同年六月三十日前往馬偕醫院就診等語。
  (三)按犯罪事實應依證據認定之，無證據不得推定其犯罪事實，又不能證明被告犯罪
    者，應諭知無罪之判決，刑事訴訟法第一百五十四條、第三百零一條第一項分別
    定有明文。次按，刑法第一百八十五條之四駕駛動力交通工具肇事致人死傷而逃
    逸罪係於八十八年四月二十一日由總統增設公布，並自同年四月二十三日開始生
    效，其增設上開條文之立法目的，乃係為維護交通安全，減少被害人之死傷，促
    使駕駛人於肇事後，能對於被害人及時救護，故為處罰肇事者於肇事後遺棄被害
    人於不顧，故參照同法第二百九十四條第一項之刑度增設之，本含有遺棄罪之性
    質，是上開罪名之成立，乃以行為人駕駛動力交通工具，因自己之故意或過失，
    肇事而導致被害人受有傷害或死亡之結果時，竟基於遺棄之故意，未予被害人適
    當救助即行逃逸者，始足當之。經查：
    1.被告丁○○於車禍發生後因感覺身體不適而請路過之友人「阿吉」的弟弟丙○○在鹿野診所就醫，因鹿野診所未開門，遂請丙○○載其返回住處休息等情，
      業據證人丙○○於本院調查時結證明確，則被告稱車禍後離開現場是前往就診
      一事應堪採信。
    2.又被告於車禍發生後曾下車向戊○○說了一些話，此亦據戊○○於本院調查時
      證述屬實，則被告所稱於離開前曾交代戊○○若有受傷就前往就診之事實，大
      致上堪信為真。
    3.再被告肇事後將車輛及駕駛執照及行車執照均留置現場等情，此有現場照片數
      張及警員李坤明所寫的報告書附卷可參，以常情言，若被告有意逃逸而規避其
      責任，當不致留存多項易於檢警追訴之證據於現場。
    4.另被告於八十九年六月十九日凌晨返家後，經公司櫃臺小姐轉述警方通知戊○○等人受傷現於馬偕醫院就診，被告即前往馬偕醫院探視並表示願意負責，亦
      據戊○○於本院調查時證述屬實，亦可佐證其並無遺棄被害人戊○○等人之故
      意。綜上所述，本件被告於發生上開交通事故時，並無故意遺棄被害人而逃逸
      之犯意，核與前開罪名之主觀構成要件不符，尚難以該罪相繩。此外，本院復
      查無其他積極之證據，足證被告確有公訴人指訴之犯行，不能證明其犯罪，自
      應依法為無罪判決之諭知。
據上論斷，應依刑事訴訟法第二百九十九條第一項前段、第三百零一條第一項、刑法
第一百八十五條之三、第二百八十四條第一項前段、刑法第四十一條、第四十二條第
二項，道路交通管理處罰條例第八十六條第一項，罰金罰鍰提高標準條例第一條前段
、第二條判決如主文。
本案經檢察官張德寬到庭執行職務
中      華      民      國    八十九    年      六      月    三十    日
                                臺灣臺東地方法院刑事庭
                                    法  官  黃堯讚
右正本證明與原本無異。
如不服本判決，應於判決送達後十日內向本院提出上訴狀。（須附繕本）
「切勿逕送上級法院」
                                    書記官  潘正苓
中      華      民      國    八十九    年      六      月    三十    日
刑法第一八五條之三
服用毒品、麻醉藥品、酒類或其他相類之物，不能安全駕駛動力交通工具而駕駛者，
處一年以下有期徒刑、拘役或三萬元以下罰金。
刑法第二百八十四條第一項
因過失傷害人者，處六月以下有期徒刑、拘役或五百元以下罰金。致重傷者，處一年
以下有期徒刑、拘役或五百元下罰金。


司法院資訊處製作；財團法人民間司法改革基金會備份。
